臺灣苗栗地方法院刑事判決
110年度易字第326號
公  訴  人  臺灣苗栗地方檢察署檢察官
被      告  NGO VAN HAT





選任辯護人  蔡浩適律師（法律扶助）
上列被告因傷害案件，經檢察官提起公訴（110年度偵緝字第165
號），本院判決如下：
    主    文
NGO VAN HAT（中文姓名：吳文和）犯傷害罪，處有期徒刑參月
，如易科罰金，以新臺幣壹仟元折算壹日，並於刑之執行完畢或
赦免後，驅逐出境。
    犯罪事實
一、NGO VAN HAT（越南國籍人，中文姓名：吳文和，下稱吳文
    和）於民國107年1月18日下午7時30分許，在苗栗縣○○鎮○○
    里○○○000○0號伸格股份有限公司員工宿舍，因故與同事NGUY
    EN HUU DANG（中文姓名：阮友鄧，下稱阮友鄧）發生爭執
    ，吳文和竟基於傷害他人身體之犯意，持菜刀揮向阮友鄧，
    並相互扭打，致阮友鄧受有左肩膀撕裂傷、左手腕及左腰擦
    傷之傷害。
二、案經阮友鄧訴由苗栗縣警察局竹南分局報告臺灣苗栗地方檢
    察署檢察官偵查起訴。
    理    由
壹、程序部分
一、108年5月29日修正公布，同年月31日生效施行之刑法第277
    條第1項傷害罪，已修正法定最高刑，由有期徒刑3年，改為
    5年，非屬刑事訴訟法第376條第1項第1款之罪。有關修法後
    ，新繫屬之案件（依舊法起訴）應分與合議庭或獨任法官？
    有關地方法院刑事案件之法院組織型態，究為合議或獨任？
    當以罪名或法定刑度為依據。起訴法條最重法定刑為3年以
    下，自屬獨任案件。縱修法後，最重法定刑提高為5年，較
    修正前為重，然依刑法第2條規定，應適用修正前較輕之行
    為時法，仍屬3年以下之罪，法院組織亦是獨任案件，不因
    修法提高刑度而受影響（臺灣高等法院108年度第1次刑事庭
    庭長、審判長會議決議；臺灣高等法院暨所屬法院108年法
    律座談會刑事類提案第26號審查意見意旨參照）。本案經比
    較新、舊法律，應適用修正前刑法第277條第1項規定（詳下
    述），自屬獨任案件，合先敘明。
二、證據能力部分
  ㈠被告以外之人於審判外之言詞或書面陳述，除法律有規定者
    外，不得作為證據，刑事訴訟法第159條第1項定有明文。查
    證人即告訴人阮友鄧、證人TRUONG XUAN PHI（中文姓名：
    張春飛，下稱張春飛）於警詢中之證述，屬被告吳文和以外
    之人於審判外之言詞陳述，且無法律所定例外得作為證據之
    情形，並經辯護人爭執無證據能力（見本院卷一第149、170
    、352至353頁），則該陳述對被告依法不得作為證據。
  ㈡被告以外之人於審判外之陳述，雖不符刑事訴訟法第159條之
    1至第159條之4之規定，而經當事人於審判程序同意作為證
    據，法院審酌該言詞陳述或書面陳述作成時之情況，認為適
    當者，亦得為證據；當事人、代理人或辯護人於法院調查證
    據時，知有第159條第1項不得為證據之情形，而未於言詞辯
    論終結前聲明異議者，視為有前項之同意，刑事訴訟法第15
    9條之5定有明文。查除上開陳述外，本案所引其餘被告以外
    之人於審判外之陳述，經被告及辯護人表示同意作為證據（
    見本院卷一第149、170、210、334頁），本院審酌該等陳述
    無證明力明顯過低之情事，且依製作時之情況，尚無違法不
    當之瑕疵，認為以之作為證據應屬適當，是得為證據。
  ㈢被告所為不利於己之供述，無出於強暴、脅迫、利誘、詐欺
    、疲勞訊問、違法羈押或其他不正之方法，亦非違反法定障
    礙事由經過期間不得訊問或告知義務規定而為，依刑事訴訟
    法第156條第1項、第158條之2規定，應有證據能力。
  ㈣本案所引非供述證據，無違反法定程序而取得之情形，依刑
    事訴訟法第158條之4反面規定，得為證據。
貳、認定犯罪事實所憑證據及其理由
　　訊據被告固坦承有與阮友鄧發生爭執之事實，惟矢口否認有
    何傷害犯行，辯稱：沒拿菜刀砍阮友鄧，是伊被他追打云云
    （見本院卷一第167至168、355至357頁）。經查：
一、被告於107年1月18日下午7時30分許，在苗栗縣○○鎮○○里○○○
    000○0號伸格股份有限公司員工宿舍，因故與同事即告訴人
    阮友鄧發生爭執乙節，業據被告供承在卷（見臺灣苗栗地方
    檢察署110年度偵緝字第165號，下稱偵緝卷，第75頁；本院
    卷一第167、171至172頁、356頁），並經證人即告訴人阮友
    鄧、證人張春飛於偵訊中均證述明確（見臺灣苗栗地方檢察
    署107年度偵字第2230號，下稱偵卷，第35頁反面），且有
    現場照片在卷可稽（見偵卷第31頁；本院卷第269頁）。是
    此部分事實，堪予認定。
二、證人即告訴人於偵訊中證稱：當晚伊在房間休息，吳文和與
    其他同事在客廳喝酒，他看到伊走出房間後開始罵人，伊以
    為他是罵伊，就與他吵起來，問他是不是想打架，他與伊走
    出宿舍，在宿舍門口拿了刀，伊便走回房間，之後伊又走出
    去，他就在門外劃伊1刀，造成伊左手上臂受傷，伊還跟他
    打架，後來他跑走了等語（見偵卷第35頁反面）。足見告訴
    人對於其遭被告持刀劃傷及相互扭打而受傷乙節，證述甚為
    具體詳盡，無重大瑕疵，亦未違反一般經驗法則，若非親身
    經歷，實難為如此明確之證述，且與證人張春飛於偵訊中證
    稱：伊於警詢中證稱吳文和當晚沒和阮友鄧一起喝酒，吳文
    和一氣之下在宿舍前面拿菜刀將阮友鄧的左手臂劃傷1刀，2
    人隨後發生扭打的內容是實在的等語之情節互核大致相符（
    見偵卷第35頁反面），是其等上開證述，應非子虛杜撰。
三、告訴人於案發當日至大千綜合醫院驗傷結果確受有左肩膀撕
    裂傷、左手腕及左腰擦傷之傷害，且左肩膀撕裂傷應係刀刃
    造成乙節，有該院乙種診斷證明書、111年2月10日（111）
    千醫字第11102031號函、病歷資料、傷勢照片在卷可稽（見
    偵卷第22、32頁；本院卷一第251至263頁）。上開傷勢與受
    傷部位，核與告訴人證述其遭被告持刀劃傷及相互扭打之傷
    害方式、部位等情節相符。再者，被告於偵訊中自承：伊有
    拿刀劃傷阮友鄧的手等語（見偵緝卷第75頁），且證人即時
    任伸格股份有限公司苗栗廠廠長陳永松（見本院卷一第249
    頁）於審理中證稱：當晚接到通知說吳文和與阮友鄧在宿舍
    打架，到場後在宿舍外面地上看到1把菜刀，還看到阮友鄧
    身上有刀痕，便將他送醫，當時張春飛及武春碟也在場等語
    （見本院卷第335至352頁），另觀諸卷附案發後現場照片（
    見偵卷第31頁；本院卷第273頁），宿舍外面地上確有菜刀
    狀物品橫置。勾稽上情以觀，益徵告訴人及證人張春飛上開
    證述與客觀事實相符，堪予採信，且被告之傷害行為與告訴
    人所受上開傷害結果間，具有相當因果關係甚明。是被告確
    有本案傷害犯行，應堪認定。其上開辯稱顯與實情相悖，無
    足採信。
四、證人VN XUAN DIEP（中文姓名：武春碟）雖於審理中證稱：
    當晚吳文和、阮友鄧、張春飛與伊一起喝酒，後來吳文和與
    阮友鄧突然吵起來，阮友鄧把吳文和拉去外面打，當天沒看
    到刀云云（見本院卷一第211至224頁），惟顯與告訴人及證
    人張春飛證稱告訴人當晚未與被告一同飲酒，及被告於偵訊
    中自承有持刀劃傷告訴人之情節相異，應屬迴護被告之詞，
    不足採信。
五、辯護人雖聲請傳喚證人何佳錡云云（見本院卷一第151至152
    頁、171頁），惟證人何佳錡既未目睹事發經過（見本院卷
    一第151至152頁），且被告確有本案傷害犯行，業經認定如
    前，事實已臻明瞭，而無調查之必要，爰依刑事訴訟法第16
    3條之2第1項、第2項第3款規定駁回聲請，併此敘明。
六、綜上所述，本案事證明確，被告犯行洵堪認定，應予依法論
    科。
參、論罪科刑及沒收
一、被告行為後，刑法第277條第1項業於108年5月29日修正公布
    ，於同年月31日生效施行，修正後規定提高刑度至5年以下
    有期徒刑、拘役或50萬元以下罰金。經比較新、舊法律，修
    正後規定無較有利於被告之情形，依刑法第2條第1項前段規
    定，應適用被告行為時即修正前之規定。
二、核被告所為，係犯修正前刑法第277條第1項之傷害罪。
三、爰以行為人之責任為基礎，審酌被告不思以理性方式解決糾
    紛，率爾傷害告訴人身體，對其健康及社會治安已生危害，
    情緒管理及自我控制能力不佳，實不足取，兼衡犯罪之動機
    、目的、手段、情節、告訴人所受傷勢，及犯後之態度，暨
    自述國中肄業之智識程度、在工地任職、日薪新臺幣1,200
    元、尚有母親及子女需照顧扶養之之生活狀況等一切情狀（
    見本院卷一第357至358頁），量處如主文所示之刑，並諭知
    易科罰金之折算標準，以示懲儆。
四、刑法第95條規定：外國人受有期徒刑以上刑之宣告者，得於
    刑之執行完畢或赦免後，驅逐出境。是否一併宣告驅逐出境
    ，固由法院酌情依職權決定之，採職權宣告主義。但驅逐出
    境，係將有危險性之外國人驅離逐出本國國境，禁止其繼續
    在本國居留，以維護本國社會安全所為之保安處分，對於原
    來在本國合法居留之外國人而言，實為限制其居住自由之嚴
    厲措施。故外國人犯罪經法院宣告有期徒刑以上之刑者，是
    否有併予驅逐出境之必要，應由法院依據個案之情節，具體
    審酌該外國人一切犯罪情狀及有無繼續危害社會安全之虞，
    審慎決定之，尤應注意符合比例原則，以兼顧人權之保障及
    社會安全之維護（最高法院94年度台上字第404號判決意旨
    參照）。查被告為逾期居留之越南國籍人，有外人居停留資
    料查詢在卷可稽（見偵緝卷第39頁），竟貿然傷害同住同事
    即告訴人，破壞職場及宿舍安寧，危害社會治安，難認於刑
    之執行完畢或赦免後，適合繼續在臺居留，且本案經受有期
    徒刑以上刑之宣告，爰依刑法第95條規定，諭知於刑之執行
    完畢或赦免後，驅逐出境。
五、供犯罪所用之菜刀，未據扣案（見本院卷一第71、189至191
    頁），衡該物價值甚微，取得容易，沒收無法有效預防犯罪
    ，欠缺刑法上之重要性，爰不予宣告沒收。
據上論斷，應依刑事訴訟法第284條之1、第299條第1項前段，判
決如主文。
本案經檢察官廖倪凰提起公訴，檢察官蕭慶賢到庭執行職務。
中　　華　　民　　國　　111 　年　　5 　　月　　24　　日
                  刑事第二庭    法  官  魏正杰
以上正本證明與原本無異。　　　　　　　　　　　　　　　　如不服本判決應於收受判決後20日內向本院提出上訴書狀，並應敘述具體理由。其未敘述上訴理由者，應於上訴期間屆滿後20日內向本院補提理由書(均須按他造當事人之人數附繕本)「切勿逕送上級法院」。告訴人或被害人如對本判決不服者，應具備理由請求檢察官上訴，其上訴期間之計算係以檢察官收受判決正本之日期為準。　　　　　　　　　　　　　　　　　　　　　　　　　　　　　　　　　　　     　書記官　巫  穎
中　　華　　民　　國　　111 　年　　5 　　月　　24　　日
附錄論罪科刑法條：
修正前中華民國刑法第277條
傷害人之身體或健康者，處3年以下有期徒刑、拘役或1千元以下
罰金。
犯前項之罪因而致人於死者，處無期徒刑或7年以上有期徒刑；
致重傷者，處3年以上10年以下有期徒刑。